【裁判字號】    95,財管,101
【裁判日期】    951122
【裁判案由】    指定遺產管理人
【裁判全文】
臺灣臺南地方法院家事裁定             95年度財管字第101號
聲  請  人  台南縣玉井鄉農會
法定代理人  丙○○
代  理  人  乙○○
前聲請人聲請選任被繼承人甲○○之遺產管理人事件，本院裁定
如下：
    主      文
選任財政部國有財產局台灣南區辦事處台南分處為被繼承人甲○
○之遺產管理人。
程序費用由被繼承人甲○○之遺產負擔。
    理      由
一、按繼承開始時，繼承人之有無不明者，由親屬會議於一個月
    內選定遺產管理人，並將繼承開始及選定遺產管理人之事由
    ，向法院報明；無親屬會議或親屬會議未於前條所定期限內
    選定遺產管理人者，利害關係人或檢察官，得聲請法院選任
    遺產管理人，並由法院依前項規定為公示催告；公示催告期
    限屆滿，無繼承人承認繼承時，其遺產於清償債權，並交付
    遺贈物後，如有剩餘，歸屬國庫；非公用國有財產以財政部
    國有財產局為管理機關， 民法第1177條、第1178條第2項、
    第1185條、國有財產法第12條分別定有明文
二、聲請意旨略以：被繼承人甲○○ （男，民國○○年○月○○日生
    ，身份證統一編號：Ｚ000000000號，民國95年2月6日死亡，
    生前最後處所：台南縣玉井鄉○○街167巷43弄11號） 於民
    國90年8月30日向聲請人借貸新台幣（下同）壹佰萬元整 ，
    惟被繼承人甲○○於95年2月6日死亡，被繼承人之繼承人均
    拋棄繼承，而親屬會議未於一個月內選定遺產管理人，致聲
    請人對被繼承人之遺產無法行使權利，為確保聲請人之權利
    ，聲請人爰依法聲請本院選任被繼承人甲○○之遺產管理人
    等語。
三、聲請人主張之上開事實，業據提出本院92年度拍字第1767號
    拍賣抵押物裁定影本1份、裁定確定證明書影本1紙、戶籍謄
    本7份為證，經本院依職權調取本院95年度繼字第424號卷宗
    審閱屬實，聲請人主張堪信為真實；復查被繼承人甲○○之
    繼承人均已聲明拋棄繼承權，又未準用民法第1177條規定選
    定遺產管理人，而聲請人為被繼承人之債權人，故聲請人以
    利害關係人聲請選任被繼承人之遺產管理人，核與上開規定
    並無不合，應予准許。
四、查被繼承人甲○○並無任何繼承人，且未準用民法第1177條
    之規定選定遺產管理人，則被繼承人甲○○之遺產，將於清
    償債權，交付遺贈物後，歸屬國庫，即無人繼承之遺產若有
    賸餘，終歸國家所取得，則職司國有財產管理之有關機關自
    係最為適合擔任遺產管理之人，況上開機關就遺產管理之有
    關法律程序亦相當熟悉，是聲請人本於利害關係人身分聲請
    選任被繼承人之遺產管理人，為使被繼承人甲○○遺產之處
    置順利進行，本院認選任財政部國有財產局台灣南區辦事處
    台南分處為被繼承人甲○○之遺產管理人為適當。
五、依非訟事件法第21條第2項、 民事訴訟法第78條，裁定如主
    文。
中    華    民    國    95    年    11    月    22    日
                      家事法庭    法  官  王 獻 楠
上為正本係照原本作成。
如不服本裁定，應於裁定送達後10日內向本院提出抗告狀（附具
繕本），並應繳納抗告費新台幣1000元。
中    華    民    國    95    年    11    月    22    日
                                  書記官  蘇 玲 錦


司法院資訊處製作；財團法人民間司法改革基金會備份。
